【裁判字號】    97,審小上,5
【裁判日期】    971027
【裁判案由】    清償借款
【裁判全文】
臺灣臺北地方法院民事判決             97年度審小上字第5號
    上  訴  人  乙○○
    訴訟代理人  甲○○
    被 上 訴人  遠東國際商業銀行股份有限公司
    法定代理人  丙○○
上列當事人間清償借款事件，上訴人對於中華民國97年7月22日
本院新店簡易庭97年度店小字第913號第一審小額民事判決，提
起上訴，本院判決如下：
    主  文
上訴駁回。
第二審訴訟費用新台幣壹仟伍佰元由上訴人負擔。
    理  由
一、按對於小額程序之第一審裁判上訴，非以其違背法令為理由
    ，不得為之；其上訴狀內應記載上訴理由，表明原判決所違
    背之法令及其具體內容，或依訴訟資料可認為原判決有違背
    法令之具體事實，民事訴訟法第436條之24、第436條之25定
    有明文。又依同法第436條之32準用第468條、第469條第1款
    至第5 款規定，判決不適用法規或適用不當者，為違背法令
    。次按小額程序之第二審判決，依上訴意旨足認上訴為無理
    由者，得不經言詞辯論為之，民事訴訟法第436條之29第2款
    亦有明定。
二、被上訴人於原審起訴主張：上訴人於民國96 年4月13日向伊
    借款新台幣（下同）59,400 元，約定分18期以每個月為1期
    平均攤還，本應為無息分期付款，還款利率為零，而依契約
    約定，倘上訴人不按月攤還本金，即喪失分期償還之期限利
    益，伊得請求上訴人清償所有未到期之貸款債務暨自應給付
    之次日起至實際給付日止，按日息萬分之5（即年息18.25%
    ）乘以貸款餘額計付之違約金。詎上訴人給付至97 年1月25
    日止，竟不繼續為清償，迭經伊催討無效，則本件借款依約
    視為全部到期，爰依消費借貸法律關係，求為命上訴人給付
    29,700元及自97 年2月26日起至清償日止，按年息18.25%計
    算違約金之判決。
三、上訴人則以：被上訴人請求款項係伊在聯成電腦短期補習班
    （下稱聯成補習班）之學費，但因聯成補習班教學未達原先
    承諾效果，伊自無繼續繳付學費，且該定型化契約違反消費
    者保護法等語，資為置辯。
四、查上訴人雖以本件消費者信用貸款申請書違反消費者保護法
    ，且聯成補習班教學成效不彰，拒絕支付學費云云，惟上訴
    人既在上開申請書簽名，並依約繳付9 期之分期付款費用，
    顯見上訴人具有履約之意，而上訴人係向被上訴人申辦貸款
    ，則基於債之相對性原則，兩造間之消費借貸關係，自與上
    訴人與聯成補習班教學成效無涉。是原審認被上訴人主張之
    消費借貸關係，認被上訴人主張上訴人應給付29,700元及自
    97 年2月26日起至清償日止，按年息18.25%計算之違約金，
    為有理由，應予准許。原審據以為被上訴人全部勝訴之判決
    ，即無不合。
五、上訴人上訴理由雖以：被上訴人未就本件糾紛提起簡易訴訟
    ，原審亦未糾正被上訴人程序錯誤之處，反而依其所請採行
    小額訴訟程序審理，且未依消費者保護法關於定型化契約規
    定，為有利消費者認定，反判決上訴人敗訴，顯有違背法令
    等語。並聲明：原判決廢棄。惟按關於請求給付金錢或其他
    代替物或有價證券之訴訟，其標的金額或價額在10萬元以下
    者，適用民事訴訟法第4章所定之小額程序，同法第436條之
    8第1項定有明文。查本件訴訟標的金額29,700元，此有支付
    命令聲請狀在卷可參（見支付命令卷第2 頁），則原審依上
    開條文規定，適用小額訴訟程序審理，並無違背法令之處。
    上訴人指摘原判決違背民事訴訟法第427條第2項第1 款規定
    （上訴狀誤繕為第247條第2項第1 款），未適用簡易訴訟程
    序云云，自屬無理由。至上訴人其餘上訴理由，僅係就原判
    決之證據取捨、認定事實之職權行使，指摘其為不當亦有違
    背法令云云，亦屬無據。
六、綜上所述，原審為被上訴人勝訴之判決，並依職權為假執行
    之宣告，經核於法並無不符。本件上訴論旨聲明廢棄改判，
    依其上訴意旨，足認其上訴為無理由，爰不經言詞辯論駁回
    其上訴。
七、本件第二審訴訟費用額確定為1,500元。
八、據上論結，本件上訴為無理由。依民事訴訟法第436條之29
    第2款、第436條之32第1項、第2項、第436條之19第1項、第
    449條第1項、第78條，判決如主文。
中    華    民    國    97    年    10    月    27    日
                        民事第六庭審判長法官  劉坤典
                                        法官  林麗真
                                        法官  傅中樂
以上正本係照原本作成。
本判決不得上訴。
中    華    民    國    97    年    10    月    27    日
                                      書記官  王文心


司法院資訊處製作；財團法人民間司法改革基金會備份。
